---
title: "Exploracion de datos por tipo de cultivo"
author: "Camila Silva"
date: "`r Sys.Date()`"
output: pdf_document
---

```{r setup, include=FALSE}
knitr::opts_chunk$set(echo = TRUE)
```

# Pre-procesamiento de los datos

## DIVERSIDADES CON TODO EL CONJUNTO DE DATOS  Y LOS DATOS FILTRADOS POR CALIDAD

Los datos fueron entregados en una carpeta de drive <https://drive.google.com/drive/folders/1x0106TYUr54gfqE6uod3g5qN8DmA_Q5x>. Para poderlos usar en el servidor, se descargaron en mi maquina local y luego se pasaron por ssh al servidor.

En el equipo local
```{bash DataDownload}
# $ scp Downloads/kraken_results-20230203T201634Z-001.zip camila@132.248.196.39:/home/camila/GIT/Tesis_Maestria/Data/fresa_solena
#  camila@132.248.196.39's password: 
#  kraken_results-20230203T201634Z-001.zip         100%   12MB   2.2MB/s   00:05    
# $ scp Downloads/fastp_results-20230203T175936Z-001.zip camila@132.248.196.39:/home/camila/GIT/Tesis_Maestria/Data/fresa_solena
#  camila@132.248.196.39's password: 
#  fastp_results-20230203T175936Z-001.zip          100% 2728KB   2.1MB/s   00:01  
# $ scp Downloads/bracken_results-20230203T203724Z-001.zip camila@132.248.196.39:/home/camila/GIT/Tesis_Maestria/Data/fresa_solena
#  camila@132.248.196.39's password: 
#  bracken_results-20230203T203724Z-001.zip        100% 3798KB   2.4MB/s   00:01
```

En el servidor
```{bash DataUnzip}
# $ unzip kraken_results-20230203T201634Z-001.zip 
# $ unzip bracken_results-20230203T203724Z-001.zip 
# $ unzip fastp_results-20230203T175936Z-001.zip
```

Luego de tener las muestras Kraken y braken en el servidor con RStudio; es necesario generar el archivo **.biom**; para esto, se debe activar el ambiente de conda **metagenomis**, **kraken-biom** es un programa ampliamente utilizado para M a partir de la salida de kraken.

Con esto se obtiene una matriz de abundancia a partir de los archivos de salida de Kraken, que permite el uso de el paquete Phyloseq en R, que nos permiten analizar la diversidad y la abundancia mediante la manipulación de datos de asignación taxonómica.

```{bash CondaActivate}
# $ conda activate metagenomics

# $ kraken-biom kraken_results/* --fmt json -o fresa_kraken.biom
```



```{r installPhyloseq}
getwd()

# if (!requireNamespace("BiocManager", quietly = TRUE))
#   +     install.packages("BiocManager")
# BiocManager::install("phyloseq") 

# install.packages(c("ggplot2", "readr", "patchwork"))
```

Phyloseq es un paquete de Bioconductor (Open Source Software For Bioinformatics) para la manipulación y análisis (herramienta para importar, guardar, analizar y visualizar) de datos metagenómicos generados por metodologías de secuenciación de alto rendimiento. 

```{r Packages}
library("phyloseq") 
library("ggplot2") 
library("igraph")
library("readr")
library("patchwork")
library("vegan")
library("GUniFrac")
library("pbkrtest")
#library("BiodiversityR")
library("kableExtra")
library("RColorBrewer")
```

## Datos kraken
Importamos los datos kraken en un archivo biom

```{r DataLoaded}
setwd("/home/camila/GIT/Tesis_Maestria/Data/fresa_solena")
fresa_kraken <- import_biom("fresa_kraken.biom")
class(fresa_kraken) # objeto phyloseq
```

Queremos acceder a los datos que contiene nuestro objeto phyloseq **fresa_kraken**

Primero la tabla de taxonomia
```{r tax}
#fresa_kraken@tax_table@.Data)
```
Cambiamos los nombres de las columnas a los niveles taxonomicos
```{r taxcolnames}
colnames(fresa_kraken@tax_table@.Data) <- c("Kingdom", "Phylum", "Class", "Order", "Family", "Genus", "Species")
```
Queremos cortar la parte inicial nombres, ya que aparecen,por ejemplo: "B__Bacteria" y queremos que solo se vea "Bacteria"
substring(). Este comando ayuda a extraer o reemplazar caracteres en un vector.
```{r B__}
fresa_kraken@tax_table@.Data <- substr(fresa_kraken@tax_table@.Data,4,100)
#View(fresa_kraken@tax_table@.Data)
```
Queremos ver la tabla de OTUs, esta tabla contiene las abundancias de los otus de cada muestra
```{r otu}
#fresa_kraken@otu_table@.Data
```
Queremos cortar los nombres de las muestras para que coincida con los metadatos 
```{r otucolnames}
colnames(fresa_kraken@otu_table@.Data) <- substr(colnames(fresa_kraken@otu_table@.Data),1,6)
#View(fresa_kraken@otu_table@.Data)
```

### Cargar los metadatos 
Ya que hay un desface de dos muestras entre los metadatos y las muestras de la otu_table
se deben ver cuales son y quitarlas del archivo de metadatos

```{bash filtro}
# $ ls kraken_results |cut -d'.' -f1 > lista_kraken.txt
# $ ls metadata.csv |cut -d',' -f1 > lista_metadata.txt
# $ wc *txt
# $ cat lista_metadata.txt lista_kraken.txt | sort | uniq -c
# $ cat lista_metadata.txt lista_kraken.txt | sort | uniq -c | sort | head
# $  1 MD2145
# $  1 MD2146
# $  2 MD2055
# $  2 MD2056
```

Eliminamos las dos muestras que no estaban en nuestra otu_table y cargamos los metadatos
```{r metadata}
metadata_fresa <- read.csv2("/home/camila/GIT/Tesis_Maestria/Data/fresa_solena/metadata.csv",header =  FALSE, row.names = 1, sep = ",")
#metadata_fresa <- sample_data(metadata_fresa)
```
luego hacemos que los metadatos pertenezcan al objeto phyloseq en la seccion de **sam_data**
```{r samdata}
fresa_kraken@sam_data <- sample_data(metadata_fresa) 
```
Creamos una columna extra en sam_data por necesidad de funcionamiento de mas adelante
```{r samcolnames}
fresa_kraken@sam_data$Sample<-row.names(fresa_kraken@sam_data)
colnames(fresa_kraken@sam_data)<-c('Treatment','Samples')
#View(fresa_kraken)
```

## Ahora tenemos tambien la tabla de datos de calidad (fastp_kraken_summary), 
para ver que muestra podemos eliminar de nuestro dataset, que no cumpla ciertos estandares de calidad
+ ID de la muestra 
+ Reads_B - Reads_Before -> total de reads crudos
+ Reads_A - Reads_After -> total de reads despues del analisis de calidad
+ Reads_diff -> diferencia en tre Reads_B y Reads_A 
+ Q30_B -> porcentaje arriba de 30 (escala fred) antes del analisis de calidad 
+ Q30_A -> porcentaje arriba de 30 (escala fred) despues del analisis de calidad
+ LowQua -> reads de baja calidad
+ N_reads -> readas que contienen N y se descartan
+ too_short -> no pasan el tamaño minimo de calidad
+ Duplication -> porcentaje de duplicados
+ LengthR1 -> longitud promedio de los reads 
+ LengthR2 -> longitud promedio de los reads 
+ Classified -> porcentaje de clasificados del total despues del filtrado 

ejemplo muestra MD2055 -> contienen 97millones de reads antes del filtrado de calidad, y despues queda con 79millones
filtro usado para eliminar muestras, que luego del filtrado de calidad contengan menos de 25millones de reads 
los que nos da 5 muestras a eliminar (MP2079,MP2080,MP2088,MP2109,MP2137)

Eliminiar las muestras de baja calidad,usando filtro de menos de 25 millones de reads luegodel analisis de calidad
se eliminan las muestras por su nombre
```{r removesamples}
samples_to_remove <- c("MP2079","MP2080","MP2088","MP2109","MP2137")
fresa_kraken_fil <- prune_samples(!(sample_names(fresa_kraken) %in% samples_to_remove), fresa_kraken)
```
podemos comprobar el número de muestras antes y después del filtrado
```{r nsamples}
nsamples(fresa_kraken) # 58
nsamples(fresa_kraken_fil) # 53
```

Queremos hacer un analisis de diversidad de nuestras muestras, para esto las dos metricas las usadas son: Diversidad Alfa y Beta


## Diversidad Alfa
Esta representa la riqueza de las muestras, es decir el numero de especies diferentes en ese ambiente o la abundancia de especies en ese ambiente. Paramedier esta divercidad se tienen diferentes indices de medida, entre ellos losindices Shannon,Simpson, Chao1, entre otros.
```{r index}
index = estimate_richness(fresa_kraken_fil)
```
podemos ver una representación visual de la diversidad dentro de las muestras
esta diversidad la podemos ver por muestra,

```{r plorAlphaDiversity}
plot_richness(physeq = fresa_kraken_fil, measures = c("Observed","Chao1","Shannon","simpson")) 
```
pero ya que queremos diferenciar entre plantas sanas y enfermas, tomamos estos dos conjuntos por ceparado para mostrar la diversidad
```{r plorAlphaDiversitySanoVSnoSano}
plot_richness(physeq = fresa_kraken, measures = c("Observed","Chao1","Shannon","simpson"),x = "Treatment", color = "Treatment") 
```
comparando entre los datos en crudo,y los datos filtrados por calidad
```{r plorAlphaDiversitySanoVSnoSanoFIL}
plot_richness(physeq = fresa_kraken_fil, measures = c("Observed","Chao1","Shannon","simpson"),x = "Treatment", color = "Treatment") 
```

## Shannon
##
## Simpson
##
## Chao1
##







Aqui podemos ver cuantos reads tenemos por muestra
```{r}
sample_sums(fresa_kraken)
```

```{r}
sample_sums(fresa_kraken_fil)
```
y con **summary** podemos darnos una idea dela uniformidad de los datos, ya que podemos ver datos estadisticos como elmaximo, el minimo y la media
```{r}
summary(fresa_kraken@otu_table@.Data)
```

```{r}
summary(fresa_kraken_fil@otu_table@.Data)
```
Con el siguiente comando podemos ver si tenemos muestras no identificadas taxonomicamente, esto se puede ver identificando los espacios en blanco ("") en los diferentes niveles taxonomicos.
```{r}
summary(fresa_kraken_fil@tax_table@.Data== "") 
```
podemos ver los **TRUE** de cada nivel taxonomico,por ejemplo a nivel de "Phylum" tenemos solo 2 sin clasificar, y a nivel de "Specie" tenemos 1099 sin clasificar

##### ESTO ES LO QUE QUEREMOS COMPARAR CON LAS SALIDAS DE BRACKEN, YA QUE PROMETE HACER UNA REASISGNACION DE TODO LO QUE QUEDE SIN CLASIFICAR CON KRAKEN

Queremos convertir las abundancias absolutas a relativas, Calculamos las abundancias relativas con la funcion, tanto de los datos originales como delos filtrados
 
```{r}
percentages <- transform_sample_counts(fresa_kraken, function(x) x*100 / sum(x) )
head(percentages@otu_table@.Data)
```

```{r}
percentages_fil <- transform_sample_counts(fresa_kraken_fil, function(x) x*100 / sum(x) )
head(percentages_fil@otu_table@.Data)
```
Ahora ya es posibleuna buena comparacion de abundancias dadas por porcentajes con indices beta 


## Diversidad Beta
La diversidad beta mide la diferencia entre dos o mas entornos. Se puede medir con métricas como la disimilitud de Bray-Curtis, la distancia Jaccard o la distancia UniFrac.

Mide que tan similares o diferentes son un par de especies, muestras o conjuntos de muestras.
aqui podemos ver una lista de distancias disponibles, que Phyloseq puede usar
```{r}
distanceMethodList 
```

Siendo las siguientes las mas usadas:
+ Disimilitud de Bray-Curtis

+ Distancia Jaccard

+ UniFrac


```{r}
#vegdist(meta_ord_fil,"bray")# usa la libreria Vegan,  REVISAR COMO FUNCIONA PARA IMPRIMIR LA TABLA
```

Usamos "ordinate" para asignar las distancias entre muestras,usando "Bray-Curtis", ya que es una de las metricas mas completas y mayormente utilizadas para medir la diversidad beta

Hay diferentes formas de trazar y mostrar los resultados de dicho análisis. Entre otros, se utilizan ampliamente los análisis PCA, PCoA o NMDS.
```{r}
meta_ord <- ordinate(physeq = percentages, method = "NMDS", distance = "bray")   
```

```{r}
meta_ord_fil <- ordinate(physeq = percentages_fil, method = "NMDS", distance = "bray") 
```
Ademas lo queremos diferenciar por color entre plantas sanas y enfermas,
```{r}
plot_ordination(physeq = percentages, ordination = meta_ord, color = "Treatment") + 
  geom_text(mapping = aes(label = colnames(fresa_kraken@otu_table@.Data)), size = 3, vjust = 1.5)
```

```{r}
plot_ordination(physeq = percentages_fil, ordination = meta_ord_fil, color = "Treatment") +
  geom_text(mapping = aes(label = colnames(fresa_kraken_fil@otu_table@.Data)), size = 3, vjust = 1.5)
```

En este gráfico NMDS, cada punto representa la abundancia combinada de todas sus OTU. No se puiede ver una diferencia entre los conjuntos de muestras de plantas sanas y muestras enfermas, por lo tanto:
Probaremos varias distancias ya con los datos filtrados podemos ver varios ejemplos y llegar  a la posibilidad que se diferencien un poco los dos conjuntos de datos


## Usando 
```{r}
meta_ord_fil_2 <- ordinate(physeq = percentages_fil, method = "NMDS", distance = "jsd")
plot_ordination(physeq = percentages_fil, ordination = meta_ord_fil_2, color = "Treatment") + 
  geom_text(mapping = aes(label = colnames(fresa_kraken_fil@otu_table@.Data)), size = 3, vjust = 1.5)
```
## Usando 
```{r}
meta_ord_fil_3 <- ordinate(physeq = percentages_fil, method = "NMDS", distance = "euclidean")
plot_ordination(physeq = percentages_fil, ordination = meta_ord_fil_3, color = "Treatment") + 
  geom_text(mapping = aes(label = colnames(fresa_kraken_fil@otu_table@.Data)), size = 3, vjust = 1.5)
```
## Usando 
```{r}
meta_ord_fil_4 <- ordinate(physeq = percentages_fil, method = "NMDS", distance = "jaccard")
plot_ordination(physeq = percentages_fil, ordination = meta_ord_fil_4, color = "Treatment") + 
  geom_text(mapping = aes(label = colnames(fresa_kraken_fil@otu_table@.Data)), size = 3, vjust = 1.5)
```
## Usando 
```{r}
meta_ord_fil_5 <- ordinate(physeq = percentages_fil, method = "NMDS", distance = "manhattan")
plot_ordination(physeq = percentages_fil, ordination = meta_ord_fil_5, color = "Treatment") + 
  geom_text(mapping = aes(label = colnames(fresa_kraken_fil@otu_table@.Data)), size = 3, vjust = 1.5)
```
Con ninguna distancia vemos una diferenciacion clara, por lo que lo veremos por los distintos niveles taxonomicos 

# AHORA QUEREMOS VER DIFERENCIAS ENTRE DIFERENTES NIVELES TAXONOMICOS


De aqui en adelante solo trabajaremos con los datos filtrados, 

## Grafico de barras de abundancia 
Trazando las muestras en el eje x y las abundancias en el eje y
Los valores de abundancia para cada OTUen cada muestra se apilan en el orden de mayor a menor, separados por una fina línea horizontal.
```{r}
plot_bar(fresa_kraken_fil,fill="Treatment")
```

```{r}
plot_bar(percentages_fil,fill="Treatment")
```
Queremos explorar nuestras muestras a diferentes niveles taxonómicos específicos  
## A nivel de Kingdom
```{r}
percentages_glom_kingdom <- tax_glom(percentages_fil, taxrank = 'Kingdom')
##View(percentages_glom_kingdom@tax_table@.Data)
```
## A nivel de Phylum
```{r}
percentages_glom_phylum <- tax_glom(percentages_fil, taxrank = 'Phylum')
##View(percentages_glom_phylum@tax_table@.Data)
```
Creamos un dataframe con los porcentajes de phylum
```{r}
percentages_df_phylum <- psmelt(percentages_glom_phylum)
str(percentages_df_phylum)
```

```{r}
absolute_glom_phylum <- tax_glom(physeq = fresa_kraken_fil, taxrank = "Phylum")
absolute_df_phylum <- psmelt(absolute_glom_phylum)
str(absolute_df_phylum)
```
```{r}
absolute_df_phylum$Phylum <- as.factor(absolute_df_phylum$Phylum)
phylum_colors_abs <- colorRampPalette(brewer.pal(8,"Dark2")) (length(levels(absolute_df_phylum$Phylum)))
```

```{r}
absolute_plot <- ggplot(data= absolute_df_phylum, aes(x=Sample, y=Abundance, fill=Phylum))+ 
  geom_bar(aes(), stat="identity", position="stack")+
  scale_fill_manual(values = phylum_colors_abs)
```

```{r}
percentages_df_phylum$Phylum <- as.factor(percentages_df_phylum$Phylum)
phylum_colors_rel<- colorRampPalette(brewer.pal(8,"Dark2")) (length(levels(percentages_df_phylum$Phylum)))
relative_plot <- ggplot(data=percentages_df_phylum, aes(x=Sample, y=Abundance, fill=Phylum))+ 
  geom_bar(aes(), stat="identity", position="stack")+
  scale_fill_manual(values = phylum_colors_rel)

absolute_plot
relative_plot
```

Usaremos un comando llamado unique() para explorar cuántos filos y reinos tenemos. 
```{r}
unique(fresa_kraken_fil@tax_table@.Data[,"Kingdom"])
```
```{r}
unique(fresa_kraken_fil@tax_table@.Data[,"Phylum"])
```
con esto podemos ver cuantos "Eukaryota" tenemos en "Kingdom"
```{r}
sum(fresa_kraken_fil@tax_table@.Data[,"Kingdom"] == "Eukaryota")
```
y cuantos "Bacteria"
```{r}
sum(fresa_kraken_fil@tax_table@.Data[,"Kingdom"] == "Bacteria")
```

## Diversidad Beta

veremos aqui solo el reino Eucariota
```{r}
merge_Eukaryota<-subset_taxa(fresa_kraken_fil,Kingdom=="Eukaryota")
```
sacamos  las abundancias relativas 
```{r}
percentages_Eukaryota <- transform_sample_counts(merge_Eukaryota, function(x) x*100 / sum(x) )
percentages_Eukaryota_df <- psmelt(percentages_Eukaryota)
```
### beta diversidad de Eukaryota
```{r}
meta_ord_Eukaryota <- ordinate(physeq = percentages_Eukaryota, method = "NMDS", distance = "bray")  
plot_ordination(physeq = percentages_Eukaryota, ordination = meta_ord_Eukaryota, color = "Treatment") + 
  geom_text(mapping = aes(label = colnames(fresa_kraken_fil@otu_table@.Data)), size = 3, vjust = 1.5)
```
## Eukaryota por Phylum
```{r}
ggplot(data= percentages_Eukaryota_df, aes(x=Sample, y=Abundance, fill=Phylum))+ 
  geom_bar(aes(), stat="identity", position="stack") +
  theme(text = element_text(size = 5),
        axis.text.x = element_text(angle = 90, hjust = 1, vjust = 0.5))
```
```{r}
merge_Eukaryota_Phylum<-tax_glom(merge_Eukaryota,taxrank="Phylum")
```
sacamos  las abundancias relativas 
```{r}
percentages_Eukaryota_Phylum <- transform_sample_counts(merge_Eukaryota_Phylum, function(x) x*100 / sum(x) )
percentages_Eukaryota_Phylum_df <- psmelt(percentages_Eukaryota_Phylum)
meta_ord_Eukaryota_Phylum <- ordinate(physeq = percentages_Eukaryota_Phylum, method = "NMDS", distance = "bray")  
plot_ordination(physeq = percentages_Eukaryota_Phylum, ordination = meta_ord_Eukaryota_Phylum, color = "Treatment") + 
  geom_text(mapping = aes(label = colnames(fresa_kraken_fil@otu_table@.Data)), size = 3, vjust = 1.5) 
```
## Eukaryota por Family
```{r}
ggplot(data= percentages_Eukaryota_df, aes(x=Sample, y=Abundance, fill=Family))+ 
  geom_bar(aes(), stat="identity", position="stack")  +
  theme(text = element_text(size = 5),
        axis.text.x = element_text(angle = 90, hjust = 1, vjust = 0.5))
```
```{r}
merge_Eukaryota_Family<-tax_glom(merge_Eukaryota,taxrank="Family")
```
sacamos  las abundancias relativas 
```{r}
percentages_Eukaryota_Family <- transform_sample_counts(merge_Eukaryota_Family, function(x) x*100 / sum(x) )
percentages_Eukaryota_Family_df <- psmelt(percentages_Eukaryota_Family)
meta_ord_Eukaryota_Family <- ordinate(physeq = percentages_Eukaryota_Family, method = "NMDS", distance = "bray")  
plot_ordination(physeq = percentages_Eukaryota_Family, ordination = meta_ord_Eukaryota_Family, color = "Treatment") + 
  geom_text(mapping = aes(label = colnames(fresa_kraken_fil@otu_table@.Data)), size = 3, vjust = 1.5)
```
## Eukaryota por Genus
```{r}
ggplot(data= percentages_Eukaryota_df, aes(x=Sample, y=Abundance, fill=Genus))+ 
         geom_bar(aes(), stat="identity", position="stack") +
  theme(text = element_text(size = 5),
        axis.text.x = element_text(angle = 90, hjust = 1, vjust = 0.5))
```

```{r}
merge_Eukaryota_Genus<-tax_glom(merge_Eukaryota,taxrank="Genus")
```
sacamos  las abundancias relativas 
```{r}
percentages_Eukaryota_Genus <- transform_sample_counts(merge_Eukaryota_Genus, function(x) x*100 / sum(x) )
percentages_Eukaryota_Genus_df <- psmelt(percentages_Eukaryota_Genus)
meta_ord_Eukaryota_Genus <- ordinate(physeq = percentages_Eukaryota_Genus, method = "NMDS", distance = "bray")  
plot_ordination(physeq = percentages_Eukaryota_Genus, ordination = meta_ord_Eukaryota_Genus, color = "Treatment") + 
  geom_text(mapping = aes(label = colnames(fresa_kraken_fil@otu_table@.Data)), size = 3, vjust = 1.5)
```
tomando diferentes porcentajes de abundancia
```{r}
percentages_Eukaryota_Genus_df$Genus[percentages_Eukaryota_Genus_df$Abundance < 10.0] <- "Genus < 0.5% abund." #no deja poner ningun numero diferente a 0.5%
percentages_Eukaryota_Genus_df$Genus <- as.factor(percentages_Eukaryota_Genus_df$Genus)

genus_colors_rel <- colorRampPalette(brewer.pal(8,"Dark2")) (length(levels(percentages_Eukaryota_Genus_df$Genus)))
relative_plot <- ggplot(data=percentages_Eukaryota_Genus_df, aes(x=Sample, y=Abundance, fill=Genus ,color = Treatment))+ 
  geom_bar(aes(), stat="identity", position="stack") +
  scale_fill_manual(values = phylum_colors_rel) +
  theme(text = element_text(size = 5),
        axis.text.x = element_text(angle = 90, hjust = 1, vjust = 0.5))

relative_plot
```

```{r}
relative_plot <- ggplot(data=percentages_Eukaryota_Genus_df, aes(x=Sample, y=Abundance, fill=Genus))+ 
  geom_bar(aes(), stat="identity", position="stack") +
  scale_fill_manual(values = phylum_colors_rel) +
  theme(text = element_text(size = 5),
        axis.text.x = element_text(angle = 90, hjust = 1, vjust = 0.5))
relative_plot
```

sacando la beta diversidad con aglomerado de 10%
```{r}
meta_ord_Eukaryota_Genus <- ordinate(physeq = percentages_Eukaryota_Genus, method = "NMDS", distance = "bray")  
plot_ordination(physeq = percentages_Eukaryota_Genus, ordination = meta_ord_Eukaryota_Genus, color = "Treatment") + 
  geom_text(mapping = aes(label = colnames(fresa_kraken_fil@otu_table@.Data)), size = 3, vjust = 1.5)
```


## Veremos aqui solo el reino Bacteriano
```{r}
merge_Bacteria<-subset_taxa(fresa_kraken_fil,Kingdom=="Bacteria")
```
sacamos  las abundancias relativas 
```{r}
percentages_Bacteria <- transform_sample_counts(merge_Bacteria, function(x) x*100 / sum(x) )
percentages_Bacteria_df <- psmelt(percentages_Bacteria)
```
beta diversidad de Bacteria
```{r}
meta_ord_Bacteria <- ordinate(physeq = percentages_Bacteria, method = "NMDS", distance = "bray")   
plot_ordination(physeq = percentages_Bacteria, ordination = meta_ord_Bacteria, color = "Treatment") + 
  geom_text(mapping = aes(label = colnames(fresa_kraken_fil@otu_table@.Data)), size = 3, vjust = 1.5)
```
## Bacterias por Phylum
```{r}
ggplot(data= percentages_Bacteria_df, aes(x=Sample, y=Abundance, fill=Phylum))+ 
  geom_bar(aes(), stat="identity", position="stack") +
  theme(text = element_text(size = 5),
        axis.text.x = element_text(angle = 90, hjust = 1, vjust = 0.5))
```
```{r}
merge_Bacteria_Phylum<-tax_glom(merge_Bacteria,taxrank="Phylum")
```
sacamos  las abundancias relativas 
```{r}
percentages_Bacteria_Phylum <- transform_sample_counts(merge_Bacteria_Phylum, function(x) x*100 / sum(x) )
percentages_Bacteria_Phylum_df <- psmelt(percentages_Bacteria_Phylum)
meta_ord_Bacteria_Phylum <- ordinate(physeq = percentages_Bacteria_Phylum, method = "NMDS", distance = "bray")  
plot_ordination(physeq = percentages_Bacteria_Phylum, ordination = meta_ord_Bacteria_Phylum, color = "Treatment") + 
  geom_text(mapping = aes(label = colnames(fresa_kraken_fil@otu_table@.Data)), size = 3, vjust = 1.5)
```
## Bacterias por Family
```{r}
ggplot(data= percentages_Bacteria_df, aes(x=Sample, y=Abundance, fill=Family))+ 
  geom_bar(aes(), stat="identity", position="stack") +
  theme(text = element_text(size = 5),
        axis.text.x = element_text(angle = 90, hjust = 1, vjust = 0.5))
```
```{r}
merge_Bacteria_Family<-tax_glom(merge_Bacteria,taxrank="Family")
```
## sacamos  las abundancias relativas 
```{r}
percentages_Bacteria_Family <- transform_sample_counts(merge_Bacteria_Family, function(x) x*100 / sum(x) )
percentages_Bacteria_Family_df <- psmelt(percentages_Bacteria_Family)
meta_ord_Bacteria_Family <- ordinate(physeq = percentages_Bacteria_Family, method = "NMDS", distance = "bray")  
plot_ordination(physeq = percentages_Bacteria_Family, ordination = meta_ord_Bacteria_Family, color = "Treatment") + 
  geom_text(mapping = aes(label = colnames(fresa_kraken_fil@otu_table@.Data)), size = 3, vjust = 1.5)
```
## Bacterias por Genero
```{r}
ggplot(data= percentages_Bacteria_df, aes(x=Sample, y=Abundance, fill=Genus))+ 
  geom_bar(aes(), stat="identity", position="stack") +
  theme(text = element_text(size = 5),
        axis.text.x = element_text(angle = 90, hjust = 1, vjust = 0.5))
```
```{r}
merge_Bacteria_Genus<-tax_glom(merge_Bacteria,taxrank="Genus")
```
sacamos  las abundancias relativas 
```{r}
percentages_Bacteria_Genus <- transform_sample_counts(merge_Bacteria_Genus, function(x) x*100 / sum(x) )
percentages_Bacteria_Genus_df <- psmelt(percentages_Bacteria_Genus)
meta_ord_Bacteria_Genus <- ordinate(physeq = percentages_Bacteria_Genus, method = "NMDS", distance = "bray")  
plot_ordination(physeq = percentages_Bacteria_Genus, ordination = meta_ord_Bacteria_Genus, color = "Treatment") + 
  geom_text(mapping = aes(label = colnames(fresa_kraken_fil@otu_table@.Data)), size = 3, vjust = 1.5)

```

tomando diferentes porcentajes de abundancia
```{r}
percentages_Bacteria_Genus_df$Genus[percentages_Bacteria_Genus_df$Abundance < 10.0] <- "Genus < 0.5% abund." #no deja poner ningun numero diferente a 0.5%
percentages_Bacteria_Genus_df$Genus <- as.factor(percentages_Bacteria_Genus_df$Genus)

genus_colors_rel <- colorRampPalette(brewer.pal(8,"Dark2")) (length(levels(percentages_Bacteria_Genus_df$Genus)))
relative_plot <- ggplot(data=percentages_Bacteria_Genus_df, aes(x=Sample, y=Abundance, fill=Genus ,color = Treatment))+ 
  geom_bar(aes(), stat="identity", position="stack") +
  scale_fill_manual(values = genus_colors_rel) +
  theme(text = element_text(size = 5),
        axis.text.x = element_text(angle = 90, hjust = 1, vjust = 0.5))

relative_plot
```

```{r}
relative_plot <- ggplot(data=percentages_Bacteria_Genus_df, aes(x=Sample, y=Abundance, fill=Genus)) + 
  geom_bar(aes(), stat="identity", position="stack") +
  scale_fill_manual(values = genus_colors_rel) +
  theme(text = element_text(size = 5),
        axis.text.x = element_text(angle = 90, hjust = 1, vjust = 0.5))

relative_plot
```

sacando la beta diversidad con aglomerado de 10%
```{r}
meta_ord_Bacteria_Genus <- ordinate(physeq = percentages_Bacteria_Genus, method = "NMDS", distance = "bray")  
plot_ordination(physeq = percentages_Bacteria_Genus, ordination = meta_ord_Bacteria_Genus, color = "Treatment") + 
  geom_text(mapping = aes(label = colnames(fresa_kraken_fil@otu_table@.Data)), size = 3, vjust = 1.5)
```

#### REDES

podemos hacer un data.frame uniendo toda la informacion del objeto phyloseq
```{r}
df <- psmelt(fresa_kraken_fil)
```
Hay dos funciones en el paquete phyloseq para trazar la red del microbioma usando “ggplot2”: plot_network() y plot_net()

Se crean un grafo basado en igraph, basado en el método de distancia por defecto, Jaccard y una distancia máxima entre nodos conectados de 0,8. El “Treatment” se utiliza para los mapeos de color y forma para visualizar la estructura de las muestras

Hacemos una gráfica a partir de el objeto phyloseq
```{r}
ig <- make_network(fresa_kraken_fil, max.dist=0.8)
```
### Graficamos
```{r}
plot_network(ig, fresa_kraken_fil, color="Treatment", shape="Treatment")
```
 
Los siguientes códigos crean una red basada en una distancia máxima entre los nodos conectados de 0,5

Graficamos sin necesidad de hacer el objeto anterior
```{r}
plot_net(fresa_kraken_fil, maxdist = 0.5, color = "Treatment", shape="Treatment")
```




