---
title: "Datos normalizados"
author: "Camila Silva"
date: "`r Sys.Date()`"
output:
  pdf_document: default
  html_document: default
---

```{r setup, include=FALSE}
knitr::opts_chunk$set(echo = TRUE)
```


# Profundidad y Normalización

```{r Packages}
library("phyloseq")
library("ggplot2")
library("vegan")
library("RColorBrewer")
library("stringi")
library("dplyr")
library("plyr")
library("edgeR")
```

```{r DataLoaded}
setwd("/home/camila/GIT/Tesis_Maestria/Data/fresa_solena/Data1")
### Cargado de datos 
fresa_kraken <- import_biom("fresa_kraken.biom")
colnames(fresa_kraken@tax_table@.Data) <- c("Kingdom", "Phylum", "Class", "Order", "Family", "Genus", "Species")
fresa_kraken@tax_table@.Data <- substr(fresa_kraken@tax_table@.Data,4,100)
colnames(fresa_kraken@otu_table@.Data) <- substr(colnames(fresa_kraken@otu_table@.Data),1,6)
metadata_fresa <- read.csv2("/home/camila/GIT/Tesis_Maestria/Data/fresa_solena/Data1/metadata.csv",header =  FALSE, row.names = 1, sep = ",")
fresa_kraken@sam_data <- sample_data(metadata_fresa)
fresa_kraken@sam_data$Sample<-row.names(fresa_kraken@sam_data)
colnames(fresa_kraken@sam_data)<-c('Treatment','Samples')
samples_to_remove <- c("MP2079","MP2080","MP2088","MP2109","MP2137")
fresa_kraken_fil <- prune_samples(!(sample_names(fresa_kraken) %in% samples_to_remove), fresa_kraken)
percentages_fil <- transform_sample_counts(fresa_kraken_fil, function(x) x*100 / sum(x) )
percentages_df <- psmelt(percentages_fil)
```

Queremos ver la profundidad de las muestras, 

```{r Coverage}
dprof <- data.frame(Samples = colnames(fresa_kraken_fil@otu_table@.Data),
                    Reads = sample_sums(fresa_kraken_fil),
                    Treatment = fresa_kraken_fil@sam_data@.Data[[1]])

mu_Samples <- mean(dprof$Reads) 

ggplot(data = dprof, mapping = aes(x = Samples, y = Reads))+
  geom_bar(stat = "identity", aes( fill = Treatment)) +
  geom_hline(yintercept=mu_Samples, color = "black", linetype="dashed", size=1.5) +
  scale_fill_manual(values = c("cyan3","darkmagenta")) +
  theme(text = element_text(size = 15),
        axis.text.x = element_text(angle = 90, hjust = 1, vjust = 0.5))

```
Podemos ver que nuestros datos tienen diferentes profundidades entre muestras. 
La línea marca la media de la profundidad de las muestras.

Esto deja en claro que los datos necesitan normalización. McMurdi et al. encontró una metodología para normalizar los datos. En su artículo "Waste Not, Want Not: Why Rarefying Microbiome Data Is Inadmisible", hacen una interesante discusión sobre este tema constante en este tipo de análisis. Usamos su metodología:

# Metodo de Normalización

Cada una de las funciones de normalización toma un objeto phloseq y devuelve un objeto physeq cuya tabla otu se transforma.

## edgeRnorm
Esta función escala datos NGS normalizados utilizando la función de normalización provista en edgeR.

```{r normalization_method}
edgeRnorm = function(phy, ...){
  require("edgeR")
  require("phyloseq")
  if (!taxa_are_rows(phy)) {
    phy <- t(phy) #transpone el objeto phyoseq
  }
  x = as(otu_table(phy), "matrix")
  x = x + 1 
  y = edgeR::DGEList(counts = x, remove.zeros = TRUE) 
  z = edgeR::calcNormFactors(y, ...) 
  if (!all(is.finite(z$samples$norm.factors))) {
    stop("Something wrong with edgeR::calcNormFactors on this data, non-finite $norm.factors")
  }
  return(z)
}
z <- edgeRnorm(fresa_kraken_fil, method = "TMM")
```

unimos z con el resto del objeto phyloseq

```{r}
nor_fresa_kraken_fil <- merge_phyloseq(otu_table(z@.Data[[1]], taxa_are_rows = TRUE),
                         tax_table(fresa_kraken_fil@tax_table@.Data),
                         fresa_kraken_fil@sam_data)
```


```{r CoverageNorm}
dprof <- data.frame(Samples = colnames(nor_fresa_kraken_fil@otu_table@.Data),
                    Reads = sample_sums(nor_fresa_kraken_fil),
                    Treatment = nor_fresa_kraken_fil@sam_data@.Data[[1]])

mu_Samples <- mean(dprof$Reads) 

ggplot(data = dprof, mapping = aes(x = Samples, y = Reads))+
  geom_bar(stat = "identity", aes( fill = Treatment)) +
  geom_hline(yintercept=mu_Samples, color = "black", linetype="dashed", size=1.5) +
  scale_fill_manual(values = c("cyan3","darkmagenta")) +
  theme(text = element_text(size = 15),
        axis.text.x = element_text(angle = 90, hjust = 1, vjust = 0.5))

```

method="TMM"es la media recortada ponderada de los valores M (a la referencia)
propuesta por Robinson y Oshlack (2010), donde los pesos son del método delta en
datos binomiales. Si refColumnno se especifica, se utiliza la biblioteca cuyo
cuartil superior está más cerca del cuartil superior medio.

El método "TMM" es una media recortada ponderada de los valores M, que compara los niveles de expresión génica entre dos grupos (un grupo de referencia y un grupo de prueba). El método fue propuesto por Robinson y Oshlack en 2010 y utiliza pesos delta para datos binomiales. Si no se especifica la "refColumn" (la columna de referencia), se utiliza la biblioteca cuyo cuartil superior está más cerca del cuartil superior medio. En términos más simples, el método TMM es una técnica estadística utilizada para comparar los niveles de expresión génica y utiliza pesos y cálculos específicos para hacerlo. La "refColumn" se refiere a la columna de datos que sirve como referencia para la comparación

# Normalización Rarefacción

#### rarefy in phyloseq
```{r Rarefy}

#fijamos la semilla
fresa_kraken_rarefy <- rarefy_even_depth(fresa_kraken_fil, rngseed = 123, sample.size = min(sample_sums(fresa_kraken_fil)))

## queremos ver laprofundidad de las muestras, luego de la rarefaccion
dprof <- data.frame(Samples = colnames(fresa_kraken_rarefy@otu_table@.Data),
                    Reads = sample_sums(fresa_kraken_rarefy),
                    Treatment = fresa_kraken_rarefy@sam_data@.Data[[1]])

mu_Samples <- mean(dprof$Reads) 

ggplot(data = dprof, mapping = aes(x = Samples, y = Reads))+
  geom_bar(stat = "identity", aes( fill = Treatment)) +
  geom_hline(yintercept=mu_Samples, color = "black", linetype="dashed", size=1.5) +
  scale_fill_manual(values = c("cyan3","darkmagenta")) +
  theme(text = element_text(size = 15),
        axis.text.x = element_text(angle = 90, hjust = 1, vjust = 0.5))
```















