---
title: "Diversidades alfa y beta en datos metagenomicos de shotgun de cultivo de fresa"
author: "Camila Silva"
date: "`r Sys.Date()`"
output: pdf_document
---

```{r setup, include=FALSE}
knitr::opts_chunk$set(echo = TRUE)
```


```{r Packages}
library("phyloseq") 
library("ggplot2") 
library("igraph")
library("readr")
library("patchwork")
library("vegan")
library("GUniFrac")
#library("pbkrtest")
#library("BiodiversityR")
library("kableExtra")
library("RColorBrewer")
library("stringi")
library("dplyr")
library("plyr")
library("edgeR")
```

## Datos kraken
Importamos los datos, salidas de kraken en un archivo BIOM. En R estos datos quedaran en un objeto Phyloseq, el cual puede contener: tabla de taxonomia, tabla de conteos, tabla de muestras o metadatos y el arbol filogenetico.

```{r DataLoaded}
setwd("/home/camila/GIT/Tesis_Maestria/Data/fresa_solena/Data1")
fresa_kraken <- import_biom("fresa_kraken.biom")
class(fresa_kraken) # objeto phyloseq
```
En este caso obtenemos solamente la tabla de abundancias o **otu_table** y la tabla de taxonomía, o **tax_table**.

Queremos acceder a los datos que contiene nuestro objeto phyloseq **fresa_kraken**

Primero la tabla de taxonomia: en donde podemos ver los niveles taxonomicos existentes para cada OTU,
```{r tax}
head(fresa_kraken@tax_table@.Data)
```
Cambiamos los nombres de las columnas según los niveles taxonomicos.

```{r taxcolnames}
colnames(fresa_kraken@tax_table@.Data) <- c("Kingdom", "Phylum", "Class", "Order", "Family", "Genus", "Species")
```

Tambien cortaremos la parte inicial nombres, ya que aparecen, por ejemplo: "B__Bacteria" y queremos que solo se vea "Bacteria".

El comando **substring()** nos ayuda a extraer o reemplazar caracteres a conveniencia.

```{r B__}
fresa_kraken@tax_table@.Data <- substr(fresa_kraken@tax_table@.Data,4,100)
head(fresa_kraken@tax_table@.Data)
```
Ahora queremos ver la tabla de OTUs, esta tabla contiene las abundancias de los OTUs para cada una de las muestras

```{r otu}
head(fresa_kraken@otu_table@.Data)
```
Como los nombres de las muestras aparecen con el formato completo de los archivos **fasta**, cortamos los nombres de las muestras para que coincidan con los metadatos

```{r otucolnames}
colnames(fresa_kraken@otu_table@.Data) <- substr(colnames(fresa_kraken@otu_table@.Data),1,6)
head(fresa_kraken@otu_table@.Data)
```

### Cargar los metadatos 

Revisando el archivo de metadatos, nos dimos cuenta que hay un desface de dos muestras entre los metadatos y las muestras de la otu_table, por los tanto se deben ver cuales son y quitarlas del archivo de metadatos, para que este coincida con nuestro objeto phyloseq

```{bash filtro}
# $ ls kraken_results |cut -d'.' -f1 > lista_kraken.txt
# $ ls metadata.csv |cut -d',' -f1 > lista_metadata.txt
# $ wc *txt
# $ cat lista_metadata.txt lista_kraken.txt | sort | uniq -c
# $ cat lista_metadata.txt lista_kraken.txt | sort | uniq -c | sort | head
# $  1 MD2145
# $  1 MD2146
# $  2 MD2055
# $  2 MD2056
```

Eliminamos las dos muestras que no estaban en nuestra otu_table y cargamos los metadatos

```{r metadata}
metadata_fresa <- read.csv2("/home/camila/GIT/Tesis_Maestria/Data/fresa_solena/Data1/metadata.csv",header =  FALSE, row.names = 1, sep = ",")
```

luego hacemos que los metadatos pertenezcan al objeto phyloseq en la seccion de **sam_data**

```{r samdata}
fresa_kraken@sam_data <- sample_data(metadata_fresa) 
```

Creamos una columna extra en **sam_data** por necesidad para el buen funcionamiento de nuestro análisis

```{r samcolnames}
fresa_kraken@sam_data$Sample<-row.names(fresa_kraken@sam_data)
colnames(fresa_kraken@sam_data)<-c('Treatment','Samples')
head(fresa_kraken@sam_data)
```

## Filtro de calidad

Luego de una breve revisión de los datos, ya que se pueden observar muestras con conteos en ceros, como **MP2088**; se obtuvo por medio de Solena, una tabla que nos muestra la calidad de las muestras, (fastp_kraken_summary), para ver que muestra podemos eliminar de nuestro dataset, que no cumpla ciertos estandares de calidad.

Esta tabla contiene la siguiente información:

- ID de la muestra 
- Reads_B - Reads_Before -> total de reads crudos
- Reads_A - Reads_After -> total de reads después del análisis de calidad
- Reads_diff -> diferencia entre Reads_B y Reads_A 
- Q30_B -> porcentaje arriba de 30 (escala fred) antes del análisis de calidad 
- Q30_A -> porcentaje arriba de 30 (escala fred) después del análisis de calidad
- LowQua -> reads de baja calidad
- N_reads -> readas que contienen N y se descartan
- too_short -> no pasan el tamaño minimo de calidad
- Duplication -> porcentaje de duplicados
- LengthR1 -> longitud promedio de los reads 
- LengthR2 -> longitud promedio de los reads 
- Classified -> porcentaje de clasificados del total despues del filtrado 

Por ejemplo, la muestra MD2055 -> contiene 97 millones de reads antes del filtrado de calidad, y después queda con 79 millones. El filtro usado para eliminar muestras, es que luego del filtrado de calidad contengan menos de 25 millones de reads, los que nos da 5 muestras a eliminar (MP2079, MP2080, MP2088, MP2109, MP2137).

Eliminamos las muestras de baja calidad, usando el filtro de menos de 25 millones de reads luego del análisis de calidad, procedemos a eliminar las muestras por su nombre como se muestra aquí

```{r removesamples}
samples_to_remove <- c("MP2079","MP2080","MP2088","MP2109","MP2137")
fresa_kraken_fil <- prune_samples(!(sample_names(fresa_kraken) %in% samples_to_remove), fresa_kraken)
```

podemos comprobar el número de muestras antes y después del filtrado

```{r nsamples}
nsamples(fresa_kraken) # 58
nsamples(fresa_kraken_fil) # 53
```

Podemos hacer la cuenta de cuantas lecturas tenemos por muestra, asi es posible tambien ver la calidad de las diferentes muestras, 

```{r sum}
sample_sums(fresa_kraken)
```

como podemos ver la muestra **MP2088** contiene solo 2 lecturas, y es por esto nos genera un problema al analizar los datos y es una de las muestras eliminadas por el filtro de calidad.

```{r sum_fil}
sample_sums(fresa_kraken_fil)
```

y con **summary**, nos entrega un resumen general sobre las variables del data frame, con esto podemos darnos una idea de la uniformidad de los datos, ya que podemos ver datos estadisticos como mínimo, máximo, media, mediana, primer y tercer cuartil.

```{r summary}
summary(fresa_kraken@otu_table@.Data)
```

```{r summary_fil}
summary(fresa_kraken_fil@otu_table@.Data)
```

Con el siguiente comando podemos ver si tenemos muestras no identificadas taxonomicamente, esto se puede ver identificando los espacios en blanco ("") en los diferentes niveles taxonomicos.

```{r blankspaces}
summary(fresa_kraken_fil@tax_table@.Data== "") 
```

podemos ver los **TRUE** de cada nivel taxonomico, por ejemplo a nivel de "Phylum" tenemos solo 2 sin clasificar, y a nivel de "Specie" tenemos 1099 sin clasificar.

##### ***ESTO ES LO QUE QUEREMOS COMPARAR CON LAS SALIDAS DE BRACKEN, YA QUE PROMETE HACER UNA REASISGNACION DE TODO LO QUE QUEDE SIN CLASIFICAR CON KRAKEN***

# Normalizacion de los datos


## Queremos ver la profundidad de las muestras, 

```{r Coverage}
dprof <- data.frame(Samples = colnames(fresa_kraken_fil@otu_table@.Data),
                    Reads = sample_sums(fresa_kraken_fil),
                    Treatment = fresa_kraken_fil@sam_data@.Data[[1]])

mu_Samples <- mean(dprof$Reads) 

ggplot(data = dprof, mapping = aes(x = Samples, y = Reads))+
  geom_bar(stat = "identity", aes( fill = Treatment)) +
  geom_hline(yintercept=mu_Samples, color = "black", linetype="dashed", size=1.5) +
  scale_fill_manual(values = c("cyan3","darkmagenta")) +
  theme(text = element_text(size = 15),
        axis.text.x = element_text(angle = 90, hjust = 1, vjust = 0.5))

```

Podemos ver que nuestros datos tienen diferentes profundidades entre muestras. 
La línea marca la media de la profundidad de las muestras.

Esto deja en claro que los datos necesitan normalización. McMurdi et al. encontró una metodología para normalizar los datos. En su artículo "Waste Not, Want Not: Why Rarefying Microbiome Data Is Inadmisible", hacen una interesante discusión sobre este tema constante en este tipo de análisis. Usamos su metodología:

# Metodo de Normalización

Cada una de las funciones de normalización toma un objeto phloseq y devuelve un objeto physeq cuya tabla otu se transforma.

## edgeRnorm
Esta función escala datos NGS normalizados utilizando la función de normalización provista en edgeR.

```{r normalization_method}
edgeRnorm = function(phy, ...){
  require("edgeR")
  require("phyloseq")
  if (!taxa_are_rows(phy)) {
    phy <- t(phy) #transpone el objeto phyoseq
  }
  x = as(otu_table(phy), "matrix")
  x = x + 1 
  y = edgeR::DGEList(counts = x, remove.zeros = TRUE) 
  z = edgeR::calcNormFactors(y, ...) 
  if (!all(is.finite(z$samples$norm.factors))) {
    stop("Something wrong with edgeR::calcNormFactors on this data, non-finite $norm.factors")
  }
  return(z)
}
z <- edgeRnorm(fresa_kraken_fil, method = "TMM")
```

unimos z con el resto del objeto phyloseq

```{r}
nor_fresa_kraken_fil <- merge_phyloseq(otu_table(z@.Data[[1]], taxa_are_rows = TRUE),
                         tax_table(fresa_kraken_fil@tax_table@.Data),
                         fresa_kraken_fil@sam_data)
```


method="TMM"es la media recortada ponderada de los valores M (a la referencia)
propuesta por Robinson y Oshlack (2010), donde los pesos son del método delta en
datos binomiales. Si refColumnno se especifica, se utiliza la biblioteca cuyo
cuartil superior está más cerca del cuartil superior medio.

El método "TMM" es una media recortada ponderada de los valores M, que compara los niveles de expresión génica entre dos grupos (un grupo de referencia y un grupo de prueba). El método fue propuesto por Robinson y Oshlack en 2010 y utiliza pesos delta para datos binomiales. Si no se especifica la "refColumn" (la columna de referencia), se utiliza la biblioteca cuyo cuartil superior está más cerca del cuartil superior medio. En términos más simples, el método TMM es una técnica estadística utilizada para comparar los niveles de expresión génica y utiliza pesos y cálculos específicos para hacerlo. La "refColumn" se refiere a la columna de datos que sirve como referencia para la comparación



# DIVERSIDADES CON TODO EL CONJUNTO DE DATOS Y LOS DATOS FILTRADOS POR CALIDAD

Queremos hacer un análisis de diversidad de nuestras muestras, para esto las dos metricas las usadas son: Diversidad Alfa y Beta.

## Diversidad Alfa

Esta representa la riqueza de las muestras, es decir el número de especies diferentes en ese ambiente o la abundancia de especies en ese ambiente. Para medir esta diversidad se tienen diferentes indices de medida, los cuales pueden representar cosas diferentes, en este caso usaremos los indices Shannon,Simpson, Chao1.



```{r index}
index = estimate_richness(nor_fresa_kraken_fil)
index
```

Podemos ver una representación visual de la diversidad dentro de las muestras, esta diversidad la podemos ver por muestra, como esta a continuación, o como se mostrara mas adelante, dividiendo los datos por grupos.

```{r plorAlphaDiversity}
p<-plot_richness(physeq = nor_fresa_kraken_fil, measures = c("Observed","Chao1","Shannon","simpson")) 
p + geom_point(size=3, alpha=0.5) +
    theme(axis.text.x = element_text(angle=90, size=5, hjust=1, vjust=0.5))
```
El indice Chao1 nos muestra la riqueza de especies en una comunidad

# QUE NOS MUESTRA LA FIGURA??

Ya que queremos diferenciar entre plantas sanas y enfermas, tomamos estos dos conjuntos por separado para mostrar la diversidad,


```{r plorAlphaDiversitySanoVSnoSanoFIL}
p<-plot_richness(physeq = nor_fresa_kraken_fil, measures = c("Observed","Chao1","Shannon","simpson"),x = "Treatment", color = "Treatment") 
p + geom_point(size=3, alpha=0.5) +
    theme(axis.text.x = element_text(angle=90, size=5, hjust=1, vjust=0.5))
```


# QUE NOS MUESTRA LA FIGURA??
Ahora si podemos ver ***

Ahora queremos convertir las abundancias absolutas (número de lecturas por OTU) a relativas (porcentajes de lecturas asignadas a un OTU dentro de una muestra), ya que nuestos metagenomas tienen diferentes tamaños, calculando las abundancias relativas con la funcion de phyloseq 'transform_sample', tanto de los datos originales como de los filtrados.
 
```{r percentages_fil}
percentages_fil <- transform_sample_counts(nor_fresa_kraken_fil, function(x) x*100 / sum(x) )
head(percentages_fil@otu_table@.Data)
```
Ahora ya es posible una buena comparación de abundancias dadas por porcentajes con indices beta.

## Diversidad Beta

La diversidad beta mide la diferencia entre dos o mas entornos. Se puede medir con métricas como la disimilitud de Bray-Curtis, la distancia Jaccard o la distancia UniFrac.

Mide que tan similares o diferentes son un par de especies, muestras o conjuntos de muestras.
aqui podemos ver una lista de distancias disponibles, que Phyloseq puede usar.

### Usando la distancia de Bray-Curtis

Usamos "ordinate" para asignar las distancias entre muestras, usando "Bray-Curtis", ya que es una de las metricas mas completas y mayormente utilizadas para medir la diversidad beta

Hay diferentes formas de trazar y mostrar los resultados de dicho análisis. Entre otros, se utilizan ampliamente los análisis PCA, PCoA o NMDS. En este caso usaremos NMDS (Non-metric Multidimensional Scaling), es una herramienta de análisis exploratorio de datos que se utiliza para visualizar la similitud o disimilitud de una colección de objetos (por ejemplo, especies, sitios, genes) en un espacio de baja dimensionalidad.

Podemos ver la diversidad beta entre las muestras, tanto para los datos en crudo, 

Como para los datos ya filtrados por calidad y normalizados

```{r ordinate_fil}
meta_ord_fil <- ordinate(physeq = percentages_fil, method = "NMDS", distance = "bray") 
```

Ademas lo queremos diferenciar por color entre plantas sanas y enfermas, para los datos en crudo,

Y para los datos ya filtrados por calidad,

```{r betadiversity_fil}
plot_ordination(physeq = percentages_fil, ordination = meta_ord_fil, color = "Treatment") +
  geom_text(mapping = aes(label = colnames(nor_fresa_kraken_fil@otu_table@.Data)), size = 3, vjust = 1.5)
```

En este gráfico NMDS, cada punto representa la abundancia combinada de todos sus OTU's. No se puede ver una diferencia entre los conjuntos de muestras de muestras sanas y muestras enfermas, por lo tanto:
Probaremos varias distancias ya con los datos filtrados podemos ver varios ejemplos y llegar  a la posibilidad que se diferencien un poco los dos conjuntos de datos.

### Usando la distancia Euclideana

```{r euclidean}
meta_ord_fil_3 <- ordinate(physeq = percentages_fil, method = "NMDS", distance = "euclidean")
plot_ordination(physeq = percentages_fil, ordination = meta_ord_fil_3, color = "Treatment") + 
  geom_text(mapping = aes(label = colnames(nor_fresa_kraken_fil@otu_table@.Data)), size = 3, vjust = 1.5)
```

### Usando la distancia de Jaccard

```{r jaccard}
meta_ord_fil_4 <- ordinate(physeq = percentages_fil, method = "NMDS", distance = "jaccard")
plot_ordination(physeq = percentages_fil, ordination = meta_ord_fil_4, color = "Treatment") + 
  geom_text(mapping = aes(label = colnames(nor_fresa_kraken_fil@otu_table@.Data)), size = 3, vjust = 1.5)
```

### Usando la distancia Manhattan

```{r manhattan}
meta_ord_fil_5 <- ordinate(physeq = percentages_fil, method = "NMDS", distance = "manhattan")
plot_ordination(physeq = percentages_fil, ordination = meta_ord_fil_5, color = "Treatment") + 
  geom_text(mapping = aes(label = colnames(nor_fresa_kraken_fil@otu_table@.Data)), size = 3, vjust = 1.5)
```

### Usando la distancia de Divergencia de Jensen-Shannon (JSD)

```{r jsd}
meta_ord_fil_2 <- ordinate(physeq = percentages_fil, method = "NMDS", distance = "jsd")
plot_ordination(physeq = percentages_fil, ordination = meta_ord_fil_2, color = "Treatment") + 
  geom_text(mapping = aes(label = colnames(nor_fresa_kraken_fil@otu_table@.Data)), size = 3, vjust = 1.5)
```

Con ninguna distancia vemos una diferenciacion clara, por lo que lo veremos por los distintos niveles taxonomicos mas adelante.

## Grafico de barras de abundancia 

Trazando las muestras en el eje x y las abundancias en el eje y. Podemos ver las abundancias absolutas de las muestras,

```{r}
plot_bar(nor_fresa_kraken_fil,fill="Treatment")
```

y las abundancias relativas,

```{r}
plot_bar(percentages_fil,fill="Treatment")
```
