---
title: "Rarefacción"
author: "Camila Silva"
date: "`r Sys.Date()`"
output: html_document
---

```{r setup, include=FALSE}
knitr::opts_chunk$set(echo = TRUE)
```

```{r Packages}
library("phyloseq")
library("ggplot2")
library("vegan")
library("RColorBrewer")
library("stringi")
library("dplyr")
library("plyr")
```

```{r Data}
setwd("/home/camila/GIT/Tesis_Maestria/Data/fresa_solena/Data1")
### Cargado de datos originales 
fresa_kraken <- import_biom("fresa_kraken.biom")
colnames(fresa_kraken@tax_table@.Data) <- c("Kingdom", "Phylum", "Class", "Order", "Family", "Genus", "Species")
fresa_kraken@tax_table@.Data <- substr(fresa_kraken@tax_table@.Data,4,100)
colnames(fresa_kraken@otu_table@.Data) <- substr(colnames(fresa_kraken@otu_table@.Data),1,6)
metadata_fresa <- read.csv2("/home/camila/GIT/Tesis_Maestria/Data/fresa_solena/Data1/metadata.csv",header =  FALSE, row.names = 1, sep = ",")
fresa_kraken@sam_data <- sample_data(metadata_fresa)
fresa_kraken@sam_data$Sample<-row.names(fresa_kraken@sam_data)
colnames(fresa_kraken@sam_data)<-c('Treatment','Samples')
samples_to_remove <- c("MP2079","MP2080","MP2088","MP2109","MP2137")
fresa_kraken_fil <- prune_samples(!(sample_names(fresa_kraken) %in% samples_to_remove), fresa_kraken)
```

Pasamos los datos a un data frame

```{r}
fresa_kraken_fil_df <- psmelt(fresa_kraken_fil)
```

Tomamos las columnas Sample, OTU y Abundance, para crear un nuevo data frame mas pequeño, 

```{r}
fresa_kraken_fil_df2 <- fresa_kraken_fil_df[c(1,2,3)]
```

Pasamos nuestros datos de dataframe a table, para calcular el alfa diversidad

```{r}
dfss <- reshape(fresa_kraken_fil_df2, idvar = "Sample",v.names= c("Abundance"), timevar = "OTU", direction = "wide")
rownames(dfss) <- dfss$Sample
dfss <- select(dfss, -Sample)
```

Ahora veremos la profundidad de nuestras muestras

```{r}
col<-specaccum(dfss, method = "collector")
plot(col, xlab="Muestras", ylab="Abundancia", col="blue",ylim = c(8500,9000))
points(col$richness, pch=19, col="darkblue")
```

## Rarefaccion basada en individuos
Sumamos la abundancia de cada especie
```{r}
N <- colSums(dfss)
```
Hacemos un vector con los tamaños de muestra sobre los cuales haremos 
la interpolación. El dato final de este vector es el tamaño total de la muestra (sum(N)).
```{r}
subs3 <- c(seq(500, 4000, by = 500), sum(N)) 
```
Ejecutamos la rarefacción
```{r}
rar3 <- rarefy(N, sample = subs3, se = T, MARG = 2)
rar3
```
muestra la cantidad de especies que se espera tener para diferentes tamaños de muestras


## Rarefaccion basada en muestras
acomulacion de especies

```{r}
rand <- specaccum(dfss, method = "random", permutations=100)
rand
```
vemos la acomulacion de otus encontrados dependiendo la cantidad de muestras

### Rarefy (sanos y enfermos)

```{r}
Treatment <-split(fresa_kraken_fil_df,fresa_kraken_fil_df$Treatment)

Healthy <-Treatment$healthy[c(1,2,3)]
Wilted <-Treatment$wilted[c(1,2,3)]

Healthy <- reshape(Healthy, idvar = "Sample",v.names= c("Abundance"), timevar = "OTU", direction = "wide")
rownames(Healthy) <- Healthy$Sample
Healthy <- select(Healthy, -Sample)
Wilted <- reshape(Wilted, idvar = "Sample",v.names= c("Abundance"), timevar = "OTU", direction = "wide")
rownames(Wilted) <- Wilted$Sample
Wilted <- select(Wilted, -Sample)

colH<-specaccum(Healthy, method = "collector")
plot(colH, xlab="Muestras", ylab="Abundancia", col="blue",ylim = c(8500,9000))
plotH + points(colH$richness, pch=19, col="darkblue")

colW<-specaccum(Wilted, method = "collector")
plot(colW, xlab="Muestras", ylab="Abundancia", col="blue",ylim = c(8500,9000))
points(colW$richness, pch=19, col="darkblue")
```

## Rarefaccion basada en individuos

```{r}
NH <- colSums(Healthy)
subs3H <- c(seq(500, 4000, by = 500), sum(NH)) 
rar3H <- rarefy(NH, sample = subs3H, se = T, MARG = 2)
rar3H

NW <- colSums(Wilted)
subs3W <- c(seq(500, 4000, by = 500), sum(NW)) 
rar3W <- rarefy(NW, sample = subs3W, se = T, MARG = 2)
rar3W
```








