---
title: "230322_Reporte5"
author: "Camila Silva"
date: "`r Sys.Date()`"
output: pdf_document
---

```{r setup, include=FALSE}
knitr::opts_chunk$set(echo = TRUE)
```


```{r Packages}

library("phyloseq")
library("ggplot2")
library("vegan")
library("RColorBrewer")
library("stringi")

```

### Cargado de datos originales 

```{r DataLoaded}
setwd("/home/camila/GIT/Tesis_Maestria/Data/fresa_solena/Data_all")
fresa_kraken <- import_biom("fresa_kraken_all.biom")
class(fresa_kraken)
## como tenemos diferencias de longitud en los nombres de las muestras, al cortar los nombres, quedan los datos nuevos con un punto al final, lo  cual para ciertos procedimientos a R no le gusta, por lo tanto a continuacion reemplazamos el punto por una X y asi no tener inconvenientes mas adelante 
## usando lalibreria stringi
sample_names(fresa_kraken)<-stri_replace_all_regex(sample_names(fresa_kraken),'\\.','A')
## renombrar las columnas del tax_table
colnames(fresa_kraken@tax_table@.Data) <- c("Kingdom", "Phylum", "Class", "Order", "Family", "Genus", "Species")
## quitar los primeros caracteres de los nombres del tax_table
fresa_kraken@tax_table@.Data <- substr(fresa_kraken@tax_table@.Data,4,100)
## recortar los nombres de las muestras
colnames(fresa_kraken@otu_table@.Data) <- substr(colnames(fresa_kraken@otu_table@.Data),1,6)
## cargar los metadatos
metadata_fresa <- read.csv2("/home/camila/GIT/Tesis_Maestria/Data/fresa_solena/Data_all/metadata.csv",header =  TRUE, row.names = 1, sep = ",")
rownames(metadata_fresa) <- sample_names(fresa_kraken)
## unir los metadatos al objeto phyloseq
fresa_kraken@sam_data <- sample_data(metadata_fresa) 
```

```{r}
# filtro de calidad 
samples_to_remove <- c("MP2079","MP2080","MP2088","MP2109","MP2137")
samples<-!(sample_names(fresa_kraken) %in% samples_to_remove)
names(samples)<-as.character(sample_names(fresa_kraken))
fresa_kraken_fil <- prune_samples(samples, fresa_kraken) 
nsamples(fresa_kraken) # 85
nsamples(fresa_kraken_fil) # 80
 
```

## Subconjunto de "Eukaryota"
```{r MergeEukaryota}
merge_Eukaryota<-subset_taxa(fresa_kraken_fil,Kingdom=="Eukaryota")
```

## Subconjunto de "Bacteria"
```{r MergeBacteria}
merge_Bacteria<-subset_taxa(fresa_kraken_fil,Kingdom=="Bacteria")
```




# Funciones 
Crea los subconjuntos de datos
 input
       phy phyliseq total
       tax rango al que queremos recortar
 output

```{r FunctionGlom}
glomToGraph<-function(phy,tax){
  ## creamos el subconjunto dependiendo del linaje taxonomico deseado
  glom <- tax_glom(phy, taxrank = tax)
  ## sacamos los porcentajes
  percentages <- transform_sample_counts(glom, function(x) x*100 / sum(x) )
  percentages_df <- psmelt(percentages)
  return(list(glom,percentages,percentages_df))
}
```
 
## Graficar abundancias stackbar

input entra el percentages_df  
```{r FunctionPlotAbundances}
Abundance_barras <- function(phy,tax,attribute,abundance_percentage){
  ##llamar funcion de datos 
  Data <- glomToGraph(phy,tax)
  glom <- Data[[1]] #phyloseq
  percentages <- Data[[2]] #phyloseq
  percentages_df <- Data[[3]] # dataframe
  ## Graficamos para cada subconjunto las barras de abundancia
  plot_barras <- ggplot(data=percentages_df, aes_string(x='Sample', y='Abundance', fill=tax ,color=attribute)) + 
    scale_colour_manual(values=c('white','black')) +
    geom_bar(aes(), stat="identity", position="stack") +
    labs(title = "Abundance", x='Sample', y='Abundance', color = tax) +
    theme(legend.key.size = unit(0.2, "cm"),
          legend.key.width = unit(0.25,"cm"),
          legend.position = "bottom",
          legend.direction = "horizontal",
          legend.title=element_text(size=8, face = "bold"),
          legend.text=element_text(size=6),
          text = element_text(size=12),
          axis.text.x = element_text(angle=90, size=5, hjust=1, vjust=0.5))
  percentages_df$tax<-percentages_df[,ncol(percentages_df)]
  percentages_df$tax[percentages_df$Abundance < abundance_percentage] <- "abundance_percentage"
  percentages_df$tax <- as.factor(percentages_df$tax)
  plot_percentages <- ggplot(data=percentages_df, aes_string(x='Sample', y='Abundance', fill='tax' ,color=attribute))+
    scale_colour_manual(values=c('white','black')) +
    geom_bar(aes(), stat="identity", position="stack") +
    labs(title = "Abundance", x='Sample', y='Abundance', color = tax) +
    theme(legend.key.size = unit(0.3, "cm"),
          legend.key.width = unit(0.5,"cm"),
          legend.position = "bottom",
          legend.direction = "horizontal",
          legend.title=element_text(size=10, face = "bold"),
          legend.text=element_text(size=8),
          text = element_text(size=12),
          axis.text.x = element_text(angle=90, size=5, hjust=1, vjust=0.5))
  return(list(plot_barras,plot_percentages))
}
```

## Graficar betadiversity
```{r FunctionPlotBetaDiversity}
Beta_diversity <- function(phy,tax,attribute,distance){
  Data <- glomToGraph(phy,tax)
  glom <- Data[[1]]
  #CREAR UN GLOM AL 10%
  percentages <- Data[[2]]
  percentages_df <- Data[[3]]
  ## Beta diversidad 
  meta_ord <- ordinate(physeq = percentages, method = "NMDS", distance = distance) 
  plot_beta <- plot_ordination(physeq = percentages, ordination = meta_ord, color = attribute) +
    geom_text(mapping = aes(label = colnames(phy@otu_table@.Data)), size = 3, vjust = 1.5)
  return(plot_beta)
}
```

## Graficar alphadiversity
```{r FunctionPlotAlphaDiversity}
Alpha_diversity <- function(phy,tax,attribute){
  ## llamamos la funcion que crea los dataset
  Data <- glomToGraph(phy,tax)
  glom <- Data[[1]]
  
  percentages <- Data[[2]]
  percentages_df <- Data[[3]]
  ## Alfa diversidad
  plot_alpha <- plot_richness(physeq = glom, measures = c("Observed","Chao1","Shannon","simpson"),x = attribute, color = attribute) 
  return(plot_alpha)
}
```




#-----------Eukarya by Phylum 
```{r PlotEukaryaPhylum}
Barras_Phylum <- Abundance_barras(merge_Eukaryota,'Phylum' , 'Treatment', 10.0)
Barras_Phylum[1] # normal
Barras_Phylum[2]

```

```{r PlotBetaDiversitytEukaryaPhylum}
Beta_diversity(merge_Eukaryota , 'Phylum' , 'Treatment', 'bray')
```

```{r PlotAlphaDiversityEukaryaPhylum}
Alpha_diversity(merge_Eukaryota , 'Phylum' , 'Treatment')
```



```{r PlotBetaDiversitytEukaryaPhylum_C}
Beta_diversity(merge_Eukaryota , 'Phylum' , 'Category', 'bray')
```

```{r PlotAlphaDiversityEukaryaPhylum_C}
Alpha_diversity(merge_Eukaryota , 'Phylum' , 'Category')
```





#-----------Eukarya by Family
```{r PlotEukaryaFamily}
Barras_Species <- Abundance_barras(merge_Eukaryota,'Family','Treatment',10.0)
Barras_Species[1] 
Barras_Species[2]
```

```{r PlotBetaDiversityEukaryaFamily}
Beta_diversity(merge_Eukaryota , 'Family' , 'Treatment', 'bray')
```

```{r PlotAlphaDiversityEukaryaFamily}
Alpha_diversity(merge_Eukaryota , 'Family' , 'Treatment')
```


```{r PlotBetaDiversityEukaryaFamily_C}
Beta_diversity(merge_Eukaryota , 'Family' , 'Category', 'bray')
```
```{r PlotAlphaDiversityEukaryaFamily_C}
Alpha_diversity(merge_Eukaryota , 'Family' , 'Category')
```

###




#-----------Eukarya by Genero 
```{r PlotEukaryaGenus}
Barras_Species <- Abundance_barras(merge_Eukaryota,'Genus','Treatment',10.0)
Barras_Species[1] 
Barras_Species[2]
```

```{r PlotBetaDiversityEukaryaGenus}
Beta_diversity(merge_Eukaryota , 'Genus' , 'Treatment', 'bray')
```

```{r PlotAlphaDiversityEukaryaGenus}
Alpha_diversity(merge_Eukaryota , 'Genus' , 'Treatment')
```


```{r PlotBetaDiversityEukaryaGenus_C}
Beta_diversity(merge_Eukaryota , 'Genus' , 'Category', 'bray')
```





#-----------Eukarya by Species 
```{r PlotEukaryaSpecies}
Barras_Species <- Abundance_barras(merge_Eukaryota,'Species','Treatment',10.0)
Barras_Species[1] 
Barras_Species[2]
```

```{r PlotBetaDiversityEukaryaSpecies}
Beta_diversity(merge_Eukaryota , 'Species' , 'Treatment', 'bray')
```

```{r PlotAlphaDiversityEukaryaSpecies}
Alpha_diversity(merge_Eukaryota , 'Species' , 'Treatment')
```




#-----------Bacteria by Phylum
```{r PlotBacteriaPhylum}
Barras_Species <- Abundance_barras(merge_Bacteria,'Phylum','Treatment',10.0)
Barras_Species[1] 
Barras_Species[2]
```

```{r PlotBetaDiversityBacteriaPhylum}
Beta_diversity(merge_Bacteria , 'Phylum' , 'Treatment', 'bray')
```

```{r PlotAlphaDiversityBacteriaPhylum}
Alpha_diversity(merge_Bacteria , 'Phylum' , 'Treatment')
```

#-----------Bacteria by Familia
```{r PlotBacteriaFamily}
Barras_Species <- Abundance_barras(merge_Bacteria,'Family','Treatment',10.0)
Barras_Species[1] 
Barras_Species[2]
```

```{r PlotBetaDiversityBacteriaFamily}
Beta_diversity(merge_Bacteria , 'Family' , 'Treatment', 'bray')
```

```{r PlotAlphaDiversityBacteriaFamily}
Alpha_diversity(merge_Bacteria , 'Family' , 'Treatment')
```

#-----------Bacteria by Genero 
```{r PlotBacteriaGenus}
Barras_Species <- Abundance_barras(merge_Bacteria,'Genus','Treatment',10.0)
Barras_Species[1] 
Barras_Species[2]
```

```{r PlotBetaDiversityBacteriaGenus}
Beta_diversity(merge_Bacteria , 'Genus' , 'Treatment', 'bray')
```

```{r PlotAlphaDiversityBacteriaGenus}
Alpha_diversity(merge_Bacteria , 'Genus' , 'Treatment')
```

#-----------Bacteria by Species 
```{r PlotBacteriaSpecies}
Barras_Species <- Abundance_barras(merge_Bacteria,'Species','Treatment',10.0)
Barras_Species[1] 
Barras_Species[2]
```

```{r PlotBetaDiversityBacteriaSpecies}
Beta_diversity(merge_Bacteria , 'Species' , 'Treatment', 'bray')
```

```{r PlotAlphaDiversityBacteriaSpecies}
Alpha_diversity(merge_Bacteria , 'Species' , 'Treatment')
```






