---
title: "230322_Reporte5"
author: "Camila Silva"
date: "`r Sys.Date()`"
output: pdf_document
---

```{r setup, include=FALSE}
knitr::opts_chunk$set(echo = TRUE)
```


```{r Packages}

library("phyloseq")
library("ggplot2")
#library("vegan")
library("RColorBrewer")
library("stringi")
library(forcats)

```

### Cargado de datos originales 

```{r DataLoaded}
setwd("/home/camila/GIT/Tesis_Maestria/Data/fresa_solena/Data_all")
fresa_kraken <- import_biom("fresa_kraken_all.biom")
class(fresa_kraken)
## como tenemos diferencias de longitud en los nombres de las muestras, al cortar los nombres, quedan los datos nuevos con un punto al final, lo  cual para ciertos procedimientos a R no le gusta, por lo tanto a continuacion reemplazamos el punto por una X y asi no tener inconvenientes mas adelante 
## usando lalibreria stringi
sample_names(fresa_kraken)<-stri_replace_all_regex(sample_names(fresa_kraken),'\\.kraken2.report','')
## renombrar las columnas del tax_table
colnames(fresa_kraken@tax_table@.Data) <- c("Kingdom", "Phylum", "Class", "Order", "Family", "Genus", "Species")
## quitar los primeros caracteres de los nombres del tax_table
fresa_kraken@tax_table@.Data <- substr(fresa_kraken@tax_table@.Data,4,100)
## recortar los nombres de las muestras
#colnames(fresa_kraken@otu_table@.Data) <- substr(colnames(fresa_kraken@otu_table@.Data),1,6)
## cargar los metadatos
metadata_fresa <- read.csv2("/home/camila/GIT/Tesis_Maestria/Data/fresa_solena/Data_all/metadata.csv",header =  TRUE, row.names = 1, sep = ",")
#rownames(metadata_fresa) <- sample_names(fresa_kraken)
#rownames(metadata_fresa) <- metadata_fresa$

#metadata_fresa
## unir los metadatos al objeto phyloseq
fresa_kraken@sam_data <- sample_data(metadata_fresa) 
```

```{r filtroCalidad}
# filtro de calidad 
samples_to_remove <- c("MP2079","MP2080","MP2088","MP2109","MP2137")
samples<-!(sample_names(fresa_kraken) %in% samples_to_remove)
names(samples)<-as.character(sample_names(fresa_kraken))
fresa_kraken_fil <- prune_samples(samples, fresa_kraken) 
nsamples(fresa_kraken) # 85
nsamples(fresa_kraken_fil) # 80
 
```

## Subconjunto de "Eukaryota"
```{r MergeEukaryota}
merge_Eukaryota<-subset_taxa(fresa_kraken_fil,Kingdom=="Eukaryota")
```

## Subconjunto de "Bacteria"
```{r MergeBacteria}
merge_Bacteria<-subset_taxa(fresa_kraken_fil,Kingdom=="Bacteria")
```




# Funciones 
Crea los subconjuntos de datos
 input
       phy phyliseq total
       tax rango al que queremos recortar
 output

```{r FunctionGlom}
glomToGraph<-function(phy,tax){
  ## creamos el subconjunto dependiendo del linaje taxonomico deseado
  glom <- tax_glom(phy, taxrank = tax)
  ## sacamos los porcentajes
  percentages <- transform_sample_counts(glom, function(x) x*100 / sum(x) )
  percentages_df <- psmelt(percentages)
  #return(nsamples(percentages_df))
  return(list(glom,percentages,percentages_df))
}
```
 
## Graficar abundancias stackbar

input entra el percentages_df  
```{r FunctionPlotAbundances}
Abundance_barras <- function(phy,tax,attribute,abundance_percentage){
  ##llamar funcion de datos 
  Data <- glomToGraph(phy,tax)
  glom <- Data[[1]] #phyloseq
  percentages <- Data[[2]] #phyloseq
  percentages_df <- Data[[3]] # dataframe
  ## Graficamos para cada subconjunto las barras de abundancia
  
  ## SORT HISTOGRAM
  ## x$ord <- factor( x$ord , levels = c( 'b' , 'a' , 'c' ) , ordered = TRUE )
  # percentages_df@Category  <- factor(percentages_df@Category,levels=c('cropHealthy','cropWilted','nearCrop','uncultivatedLand','forestDegraded'),ordered = TRUE )
  
  percentages_df$Category  <- factor(percentages_df$Category,levels=c('cropHealthy','cropWilted','nearCrop','uncultivatedLand','forestDegraded'),ordered = TRUE )
  
  
  plot_barras <- ggplot(data=percentages_df, aes_string(x='Sample', y='Abundance', fill=tax ,color=attribute)) +
    scale_colour_manual(values=c('white','black','cyan','pink','yellow')) +
    geom_bar(aes(), stat="identity", position="stack") +
    labs(title = "Abundance", x='Sample', y='Abundance', color = tax) +
    theme(legend.key.size = unit(0.2, "cm"),
          legend.key.width = unit(0.25,"cm"),
          legend.position = "bottom",
          legend.direction = "horizontal",
          legend.title=element_text(size=8, face = "bold"),
          legend.text=element_text(size=6),
          text = element_text(size=12),
          axis.text.x = element_text(angle=90, size=5, hjust=1, vjust=0.5))
  percentages_df$tax<-percentages_df[,ncol(percentages_df)]
  percentages_df$tax[percentages_df$Abundance < abundance_percentage] <- "abundance_percentage"
  percentages_df$tax <- as.factor(percentages_df$tax)
  plot_percentages <- ggplot(data=percentages_df, aes_string(x='Sample', y='Abundance', fill='tax' ,color=attribute))+
    scale_colour_manual(values=c('white','black','cyan','pink','yellow')) +
    geom_bar(aes(), stat="identity", position="stack") +
    labs(title = "Abundance", x='Sample', y='Abundance', color = tax) +
    theme(legend.key.size = unit(0.3, "cm"),
          legend.key.width = unit(0.5,"cm"),
          legend.position = "bottom",
          legend.direction = "horizontal",
          legend.title=element_text(size=10, face = "bold"),
          legend.text=element_text(size=8),
          text = element_text(size=12),
          axis.text.x = element_text(angle=90, size=5, hjust=1, vjust=0.5))
  return(list(plot_barras,plot_percentages))
}
```

## Graficar betadiversity
```{r FunctionPlotBetaDiversity}
Beta_diversity <- function(phy,tax,attribute,distance){
  Data <- glomToGraph(phy,tax)
  glom <- Data[[1]]
  #CREAR UN GLOM AL 10%
  percentages <- Data[[2]]
  percentages_df <- Data[[3]]
  ## Beta diversidad 
  meta_ord <- ordinate(physeq = percentages, method = "NMDS", distance = distance) 
  plot_beta <- plot_ordination(physeq = percentages, ordination = meta_ord, color = attribute) +
    geom_text(mapping = aes(label = colnames(phy@otu_table@.Data)), size = 3, vjust = 1.5)
  return(plot_beta)
}
```

## Graficar alphadiversity
```{r FunctionPlotAlphaDiversity}
Alpha_diversity <- function(phy,tax,attribute){
  ## llamamos la funcion que crea los dataset
  Data <- glomToGraph(phy,tax)
  glom <- Data[[1]]
  
  percentages <- Data[[2]]
  percentages_df <- Data[[3]]
  ## Alfa diversidad
  plot_alpha <- plot_richness(physeq = glom, measures = c("Observed","Chao1","Shannon","simpson"),x = attribute, color = attribute) 
  return(plot_alpha)
}
```




funion para ordenar las categorias
```{r}
glomToGraph<-function(phy,tax){
  ## creamos el subconjunto dependiendo del linaje taxonomico deseado
  glom <- tax_glom(phy, taxrank = tax)
  ## sacamos los porcentajes
  percentages <- transform_sample_counts(glom, function(x) x*100 / sum(x) )
  percentages_df <- psmelt(percentages)
  #return(nsamples(percentages_df))
  return(list(glom,percentages,percentages_df))
}

datos<-glomToGraph(merge_Eukaryota,'Phylum')
percentages_df<-datos[[3]]
length(percentages_df$Sample)


percentages_df$Sample<-as.factor(percentages_df$Sample)
percentages_df$Category<-as.factor(percentages_df$Category)

# percentages_df<-percentages_df[order(percentages_df$Category,percentages_df$Sample),]
# #x$name <- factor(x$name, levels = x$name[order(x$val)])
# #percentages_df$Sample<-factor(percentages_df$Sample, levels = percentages_df$Sample[order(percentages_df$Category)])
#
#
# #percentages_df<-percentages_df %>%    # First sort by val. This sort the dataframe but NOT the factor levels
# #  mutate(Sample=factor(Sample, levels=Sample)) # This trick update the factor levels
# #head(percentages_df)
#
# #x$name <- factor(x$name, levels = x$name[order(x$val)])
# #percentages_df$Sample <- factor(percentages_df$Sample, levels =percentages_df$Sample[order(percentages_df$Sample)])
#
# percentages_df %>% mutate(Category = factor(Category, levels = c("cropHealthy","cropWilted","nearCrop", "forestDegraded","uncultivatedLand")))

percentages_df<-percentages_df[order(percentages_df$Category,percentages_df$Sample),]

ggplot(data=percentages_df, aes_string(x='new_sample', y='Abundance', fill='Phylum' ,color='Category'))  +
  scale_colour_manual(values=c('white','black','cyan','pink','yellow')) +
  geom_bar(aes(), stat="identity", position="stack") +
  #scale_x_discrete(limits = rev(levels(percentages_df$Category))) +
  labs(title = "Abundance", x='Sample', y='Abundance', color = 'Category') +
  theme(legend.key.size = unit(0.2, "cm"),
        legend.key.width = unit(0.25,"cm"),
        legend.position = "bottom",
        legend.direction = "horizontal",
        legend.title=element_text(size=8, face = "bold"),
        legend.text=element_text(size=6),
        text = element_text(size=12),
        axis.text.x = element_text(angle=90, size=5, hjust=1, vjust=0.5))




# 
###EJEMPLO PEQUEÑO
# 
percentages_df2<-read.csv2("/home/camila/GIT/Tesis_Maestria/Analisis_Comparativo/Fresa_Solena/percentages_df.csv",header =  TRUE, sep = ",")

head(percentages_df2)
#La función rbind en R, abreviatura de row-bind , se puede usar para combinar vectores, matrices y marcos de datos por filas.
little<-rbind(percentages_df2[1:7,],percentages_df2[277:280,],percentages_df2[237:244,],percentages_df2[213:216,])
unique(little$Sample)
little


#MP2047 debe ser blanco
#MP2048 debe ser blanco
#P3029 debe ser cyan
#P3358 debe ser cyan poco verde (7.13)
#P3066 debe ser negro de verde (9.2)  
#P3399 debe ser negro                 
# Salen ordenados de acuerdo a sample alfabeticamente
ggplot(data=little, aes_string(x=('Sample'), y='Abundance', fill='Phylum', colour='Category' ))+
  scale_colour_manual(values=c('white','black','cyan','pink','yellow')) +
  geom_bar(aes(), stat="identity", position="stack")


little<-little[order(little$Category,little$Sample),]



crear_vector<-function(df,vec){
  t<-(as.integer(log10(length(vec))))+1
  i<-1
  new_name<-c()
  new<-c()
  for (sample_i in unique(vec)){
    n <- count(df[vec==sample_i,]) #numero de OTUs por muestra
    n <- as.integer(n)
    new <-c(rep(i, n))
    m<-t-((as.integer(log10(i)))+1)
    ceros<-paste((rep(0,m)),collapse = '')
    new<-paste(paste('A',ceros,sep=""),new,sep = "")
    # cat(i,as.integer(log10(i))+1,m,ceros,new,"\n")
    new_name <- c(new_name,new)
    i<-i+1
  }
  new_vec<-paste(new_name, vec, sep="_")
  return(new_vec)
}

percentages_df$new_sample<-crear_vector(percentages_df,percentages_df$Sample)



#queremos crear una funcion que haga un nuevo vector de nombres con orden alfabetico
# new_name<-c()
# new<-c()
# for (i in 1:length(unique(little$Sample))){
#   n <- count(little[little$Sample==little$Sample[i],])
#   n <- as.integer(n)
#   for(j in 1:n){
#     new<-c(rep(i, n))
#     new<-paste('A0',new,sep="")
#     # print(n)
#     # print(new)
#   }
#   new_name <- c(new_name,new)
#   # print(new_name)
# }
# little$new_sample<-paste(new_name, little$Sample, sep="_")
# little





# # Agregar una nueva etiqueta
# ### Tarea Camila, generar un vector ordenado alfabéticamente con
# ## identificadores consecutivos,
# # ¿Cuántas veces se repite cada id? ¿por qué?
# # Por que debo de ordenar primero
# little<-little[order(little$Category,little$Sample),]
# 
# newname<-c("A01","A01","A01","A01","A02","A02","A02","A02",
#            "A03","A03","A03","A03","A04","A04","A04","A04",
#            "A05","A05","A05","A05","A06","A06","A06","A06")
# 
# # Que hago aqui
# #se esta creando un nuevo nombre con orden alfanumerico con el anterior vector hecho a mano
# little$new<-paste(newname, little$Sample, sep="_")


ggplot(data=little, aes_string(x=('new_sample'), y='Abundance', fill='Phylum', colour='Category' ))+
  scale_colour_manual(values=c('white','black','cyan','pink','yellow')) +
  geom_bar(aes(), stat="identity", position="stack") +
  labs(title = "Abundance", x='Sample', y='Abundance', color = 'Category') +
  theme(legend.key.size = unit(0.2, "cm"),
        legend.key.width = unit(0.25,"cm"),
        legend.position = "bottom",
        legend.direction = "horizontal",
        legend.title=element_text(size=8, face = "bold"),
        legend.text=element_text(size=6),
        text = element_text(size=12),
        axis.text.x = element_text(angle=90, size=5, hjust=1, vjust=0.5))




```








#-----------Eukarya by Phylum 
```{r PlotEukaryaPhylum}
Barras_Phylum <- Abundance_barras(merge_Eukaryota,'Phylum' , 'Category', 10.0)
Barras_Phylum[1] # normal
Barras_Phylum[2]

```

```{r PlotBetaDiversitytEukaryaPhylum}
Beta_diversity(merge_Eukaryota , 'Phylum' , 'Category', 'bray')
```

```{r PlotAlphaDiversityEukaryaPhylum}
Alpha_diversity(merge_Eukaryota , 'Phylum' , 'Category')
```


#-----------Eukarya by Family
```{r PlotEukaryaFamily}
Barras_Species <- Abundance_barras(merge_Eukaryota,'Family','Category',10.0)
Barras_Species[1] 
Barras_Species[2]
```

```{r PlotBetaDiversityEukaryaFamily}
Beta_diversity(merge_Eukaryota , 'Family' , 'Category', 'bray')
```

```{r PlotAlphaDiversityEukaryaFamily}
Alpha_diversity(merge_Eukaryota , 'Family' , 'Category')
```

#-----------Eukarya by Genero 
```{r PlotEukaryaGenus}
Barras_Species <- Abundance_barras(merge_Eukaryota,'Genus','Category',10.0)
Barras_Species[1] 
Barras_Species[2]
```

```{r PlotBetaDiversityEukaryaGenus}
Beta_diversity(merge_Eukaryota , 'Genus' , 'Category', 'bray')
```

```{r PlotAlphaDiversityEukaryaGenus}
Alpha_diversity(merge_Eukaryota , 'Genus' , 'Category')
```


```{r PlotBetaDiversityEukaryaGenus_C}
Beta_diversity(merge_Eukaryota , 'Genus' , 'Category', 'bray')
```





#-----------Eukarya by Species 
```{r PlotEukaryaSpecies}
Barras_Species <- Abundance_barras(merge_Eukaryota,'Species','Category',10.0)
Barras_Species[1] 
Barras_Species[2]
```

```{r PlotBetaDiversityEukaryaSpecies}
Beta_diversity(merge_Eukaryota , 'Species' , 'Category', 'bray')
```

```{r PlotAlphaDiversityEukaryaSpecies}
Alpha_diversity(merge_Eukaryota , 'Species' , 'Category')
```




#-----------Bacteria by Phylum
```{r PlotBacteriaPhylum}
Barras_Species <- Abundance_barras(merge_Bacteria,'Phylum','Category',10.0)
Barras_Species[1] 
Barras_Species[2]
```

```{r PlotBetaDiversityBacteriaPhylum}
Beta_diversity(merge_Bacteria , 'Phylum' , 'Category', 'bray')
```

```{r PlotAlphaDiversityBacteriaPhylum}
Alpha_diversity(merge_Bacteria , 'Phylum' , 'Category')
```

#-----------Bacteria by Familia
```{r PlotBacteriaFamily}
Barras_Species <- Abundance_barras(merge_Bacteria,'Family','Category',10.0)
Barras_Species[1] 
Barras_Species[2]
```

```{r PlotBetaDiversityBacteriaFamily}
Beta_diversity(merge_Bacteria , 'Family' , 'Category', 'bray')
```

```{r PlotAlphaDiversityBacteriaFamily}
Alpha_diversity(merge_Bacteria , 'Family' , 'Category')
```

#-----------Bacteria by Genero 
```{r PlotBacteriaGenus}
Barras_Species <- Abundance_barras(merge_Bacteria,'Genus','Category',10.0)
Barras_Species[1] 
Barras_Species[2]
```

```{r PlotBetaDiversityBacteriaGenus}
Beta_diversity(merge_Bacteria , 'Genus' , 'Category', 'bray')
```

```{r PlotAlphaDiversityBacteriaGenus}
Alpha_diversity(merge_Bacteria , 'Genus' , 'Category')
```

#-----------Bacteria by Species 
```{r PlotBacteriaSpecies}
Barras_Species <- Abundance_barras(merge_Bacteria,'Species','Category',10.0)
Barras_Species[1] 
Barras_Species[2]
```

```{r PlotBetaDiversityBacteriaSpecies}
Beta_diversity(merge_Bacteria , 'Species' , 'Category', 'bray')
```

```{r PlotAlphaDiversityBacteriaSpecies}
Alpha_diversity(merge_Bacteria , 'Species' , 'Category')
```






